臺灣高等法院民事裁定
109年度抗字第1329號
抗  告  人  詹小鳳  

代  理  人  葉銘功律師
上列抗告人因與相對人吉一勝有限公司、黃石虎即黃冠予、旭右
有限公司、吉勝不銹鋼有限公司間請求返還借款事件，對於中華
民國109年8月31日臺灣新北地方法院109年度重訴字第129號所為
裁定提起抗告，本院裁定如下： 
    主  文
原裁定廢棄。
    理  由
一、本件抗告意旨略以：伊於原法院原係以吉一勝有限公司（下
    稱吉一勝公司）、黃石虎即黃冠予（下稱黃冠予）為被告，
    起訴主張吉一勝公司向伊借款新臺幣（下同）1,500 萬元未
    清償，嗣發現吉一勝公司尚有財產7,671,914 元由黃冠予保
    管中，而黃冠予並未返還吉一勝公司，亦無意以之清償伊前
    述欠款，依民法第478 條之消費借貸請求權、第497條之寄
    託物返還請求權，代位請求黃冠予應給付吉一勝公司7,671,
    914 元及法定遲延利息，並由伊代位受領（下稱原訴）。嗣
    追加旭右有限公司（下稱旭右公司）、吉勝不銹鋼有限公司
    （下稱吉勝公司）為被告，主張吉一勝公司、旭右公司、吉
    勝公司係由相同股東出資設立，該3間公司負債後決議變賣
    資產以清償債務，並委由第三人廖桂豐及原訴被告黃冠予處
    理之，而該3 間公司財務互通，廖桂豐、黃冠予處理相關債
    務完畢後，剩餘款項及資產皆統一置於吉一勝公司名下，伊
    與該3 間公司為同業，廖桂豐、黃冠予出面向伊借款時皆稱
    該3 間公司需要借錢，追加先位聲明請求黃冠予給付吉一勝
    公司、旭右公司、吉勝公司7,671,914 元及法定遲延利息，
    並由伊代位受領；並備位主張係黃冠予向伊借款或不當得利
    ，追加備位聲明請求黃冠予給付伊7,671,914 元及法定遲延
    利息（下稱追加之訴）。而追加之訴與原訴均係基於相同股
    東所設立之旭右、吉勝、吉一勝等3家公司，於同一期間向
    伊借款之同一基礎事實，原訴之證據資料於追加之訴得加以
    利用，且伊於原法院第1次言詞辯論期日開庭時即具狀提出
    追加之訴，原法院尚未就原訴開始進行證據調查，無礙於吉
    一勝公司、黃冠予之程序保障。原裁定駁回伊追加之訴，顯
    有違誤，爰提起抗告，請求廢棄原裁定。
二、按訴狀送達後，有請求之基礎事實同一或不甚礙被告之防禦
    及訴訟之終結之情形者，原告得將原訴變更或追加他訴，為
    民事訴訟法第255條第1項第2款、第7款所明定。所謂請求之
    基礎事實同一，係指變更或追加之訴與原訴之原因事實，有
    其社會事實上之共通性及關聯性，而就原請求所主張之事實
    及證據資料，於變更或追加之訴得加以利用，且無害於他造
    當事人程序權之保障，俾符訴訟經濟者，均屬之（最高法院
    101年度台抗字第404號裁定意旨參照）。而法律之所以限制
    原告於起訴後為訴之變更或追加者，旨在保護被告之利益及
    防止訴訟之延滯，故原告為訴之變更或追加，倘不影響被告
    之防禦或訴訟終結者，自無禁止其變更或追加之必要。
三、經查：
　㈠抗告人係於民國109年3月5日具狀向原法院提起原訴（見原法
    院卷第9 至15頁），經原法院受理後，抗告人旋於109年4月
    21日第1次言詞辯論期日當庭提出民事準備㈠狀，並表明為訴
    之追加（見原法院卷第83、99至222 頁）。而原訴被告即吉
    一勝公司、黃冠予固不同意抗告人所為訴之追加（見原法院
    卷第83頁），惟觀諸抗告人於提起原訴時所檢附由旭右公司
    負責人廖桂豐用印之借款證明（借據），其上即記載：「茲
    因（旭右、吉勝、吉一勝）以上三家有限公司於92/2～95/5
    月間由負債人廖桂豐出面陸續向詹小鳳女士借款。計算至97
    年底止尚欠詹小鳳女士總借款本金共1,500萬元整，實因金
    融風暴、景氣低迷無力償還本金及利息，待與股東黃冠予官
    司結束，黃冠予還其款項一併還與詹小鳳處理…」等語（見
    原法院卷第21頁），且廖桂豐亦確實為旭右、吉勝、吉一勝
    等3家公司股東，黃冠予則為旭右、吉一勝等2家公司股東等
    情，有各該公司變更登記事項表可佐（見原法院卷第256、2
    68、274頁），足見關於抗告人起訴所爭執之1,500萬元金錢
    借貸關係，究係存在於該3家公司抑或各該股東個人何者間
    ，於社會生活事實上即屬關連性紛爭，且原訴之證據資料（
    即前述借據）在形式上尚非與追加被告即旭右公司、吉勝公
    司全然無關，於審理追加之訴時仍得加以利用，應認原訴與
    追加之訴在相當程度範圍內之基礎原因事實同一、證據資料
    得以援用，並得藉此使系爭金錢借貸關係所生爭議能於同一
    訴訟程序予以解決，避免日後就同一爭執再生訟累，以達訴
    訟經濟及紛爭解決一次性目的。
　㈡再者，原法院於109年4月21日之第1次言詞辯論期日，僅先令
    抗告人及原訴被告即吉一勝公司、黃冠予各自陳述聲明、請
    求權基礎、起訴原因事實及答辯理由，並命抗告人應補正追
    加被告即旭右公司、吉勝公司最新公司變更登記事項卡及合
    法法定代理人情況後即宣示續定審理期日等情，有該次言詞
    辯論筆錄可稽（見原法院卷第83、84頁），可徵原法院於該
    次言詞辯論期日顯就原訴尚未進行實質事實詢問、形成爭點
    整理並進行相關證據之調查，距離原訴最終言詞辯論終結衡
    情尚有相當時間，則抗告人於斯時即表明為訴之追加，應無
    礙於原訴被告即吉一勝公司、黃冠予之防禦及訴訟之終結。
  ㈢準此，抗告人所為訴之追加，合於民事訴訟法第255條第1項
    第2款、第7款規定，應予准許。原法院遽以抗告人追加之基
    礎事實與原訴不同，且相關事證及訴訟資料並無共通，更非
    屬擴張或減縮應受判決事項之聲明，亦未得原訴被告即吉一
    勝公司、黃冠予同意等情為由，裁定駁回其追加之訴，尚有
    未洽。抗告意旨指摘原裁定不當，求予廢棄，非無理由，爰
    由本院將原裁定廢棄，發回原法院另為妥適之處理。 
四、據上論結，本件抗告為有理由，爰裁定如主文。
中　　華　　民　　國　　109 　年　　10　　月　  19　　日
                  民事第十四庭  
                      審判長法  官  蔡和憲
                            法  官  邱靜琪
                            法  官  周珮琦
正本係照原本作成。
本裁定除以適用法規顯有錯誤為理由外，不得再抗告。如提起再
抗告，應於收受送達後10日內委任律師為代理人向本院提出再抗
告狀。並繳納再抗告費新臺幣１千元。
中　　華　　民　　國　　109 　年　　10　　月　　20　　日
                              書記官  強梅芳